行　政　法　院　判　決　　　　　　　　　　　　　八十八年度判字第三九九七號
　　原　　　告　甲○○
　　被　　　告　臺南縣稅捐稽徵處
右當事人間因土地稅法事件，原告不服財政部中華民國八十七年九月三十日台財訴第
000000000號再訴願決定，提起行政訴訟。本院判決如左︰
　　主  文
原告之訴駁回。
　　事  實
緣原告於民國八十四年二月十三日以買賣取得坐落於臺南縣安定鄉○○段一五二○地
號乙筆農業用地，並申准依土地稅法第三十九條之二第一項規定免徵土地增值稅新台
幣（以下同）一、四一七、九○八元在案，嗣經被告所屬佳里分處派員會同農業及地
政單位人員於八十五年十二月十二日及八十六年一月七日現場勘查結果，發現系爭所
在已變更供作工廠使用（即秀秀鋼鐵），未再作農業使用面積已超過系爭土地面積五
分之一以上，經移由被告審理違章成立，乃依據土地稅法第五十五條之二規定，對於
原告處以原免徵土地增值稅額二倍之罰鍰，計二、八三五、八○○元（計至百元止）
。原告不服，申經復查，未准變更。提起訴願、再訴願，亦均遭駁回，遂提起本訴。
茲摘兩造訴辯意旨於次：
原告起訴意旨略謂：原告所有坐落於台南縣安定鄉港口村一五二○地號乙筆農業用地
七百坪，為了三餐溫飽在地面上蓋鐵房子做鐵類加工，因不懂法令違反了土地稅法，
再怎麼說也該給我一個機會繳交原增值，景氣底落，即使把地賣了也賣不到佰萬來
繳增值稅，請法外開恩給我一條生路。被告竟未經通知即開罰單處兩倍罰鍰，而不接
受原增值稅額繳納，亦不接受分期付款。逼死良民，於心何忍等語。
被告答辯意旨略謂︰一、本案原告於八十四年二月十三日因買賣而取得坐落於台南縣
安定鄉○○段一五二○號土地乙筆，面積六九二平方公尺（持分全），並申經核准依
土地稅法第三十九條之二農業用地移轉免徵土地增值稅之規定免徵土地增值稅一、四
一七、九○八元在案。惟系爭土地經本處佳里分處於八十五年十二月十二日會同農業
、地政等機關人員辦理農免土地清查之結果，發現系爭土地上興建鋼鐵造房屋乙棟係
供作工廠使用（即秀秀鋼鐵），其餘之部分則舖設水泥地，整筆土地並無繼續耕作之
情形，全部面積已非法變更使用，核其非依法令變更為非農業使用之違章事實至臻明
確，此有免徵土地增值稅之農業用地定期實地查核清單、會勘紀錄暨取證照片等附案
可稽，從而被告援依首揭土地稅法第五十五條之二第一項第三款規定，處以原免徵土
地增值稅額二倍之罰鍰計二、八三五、八○○元於法並無不合。二、次查，本案原告
系爭土地復經本處佳里分處於八十六年四月二十三日再次會同安定鄉公所農業課人員
實地前往複勘之結果，系爭土地除一部分舖設水泥地外，其餘面積皆興建鋼鐵造房屋
乙棟，並懸掛「秀秀鋼鐵」之招牌名稱，屋內設有辦公室、機器設備等，並有兩名員
工正在作業中，且屋內堆置鋼版、鋼管、鐵片等製品，顯見其仍作工廠使用之違章事
證確鑿，其違章事實業為原告所不爭，所陳因不懂法令依據請准法外開恩予以免罰云
云均非理由。原告之訴顯無理由，敬請依法判決原告之訴駁回，以維稅政。
    理  由
按「農業用地在依法作農業使用時，移轉與自行耕作之農民繼續耕作者，免徵土地增
值稅。」、「依第三十九條之二第一項取得之農業用地，取得者於完成移轉登記後，
，有左列不繼續耕作情形之一者，處以原免徵土地增值稅額二倍之罰鍰，其金額不得
少於取得時申報移轉現值百分之二：一再移轉與非自行耕作農民。二非依第二十二條
之一規定之各項原因閒置不用者。三非依法令變更為非農業用地使用。不繼續耕作面
積未達每宗土地原免徵土地增值稅土地面積之五分之一，其罰鍰得按實際不繼續耕作
面積比率計算。」分別為土地稅法第三十九條之二第一項、第五十五條之二第一項及
第二項所明定。本件原告於八十四年二月十三日因買賣而取得坐落於台南縣安定鄉○
○段一五二○地號乙筆農業用地，面積六九二平方公尺（持分全），並申准依土地稅
法第三十九條之二第一項規定免徵土地增值稅在案，嗣經被告所屬佳里分處派員會同
農業及地政單位人員於八十五年十二月十二日及八十六年一月七日現場勘查結果，發
現系爭所在已變更供作工廠使用（即秀秀鋼鐵），未再作農業使用面積已超過系爭土
地面積五分之一以上，此有免徵土地增值稅之農業用地定期實地查核清單及現場照片
附卷可稽，違章事證明確，被告乃裁處原免徵土地增值稅額一、四一七、九○八元二
倍之罰鍰計二、八三五、八○○元。原告不服，主張系爭土地並無非法變更使用，雖
起造房屋，均以農舍使用，部分用於放置農具穀物等不知土地使用法令，誤觸規定云
云，申經被告復查決定以：系爭土地經佳里分處於八十六年四月二十三日再次派員會
同安定鄉公所農業課人員實地前往勘查結果，系爭土地面積六九二平方公尺，除一部
分舖設水泥地外，其餘面積皆興建鋼鐵造房屋乙棟，並懸掛「秀秀鋼鐵」之招牌名稱
，屋內設有辦公室、機器設備等，並有兩名員工正在作業中，且屋內堆置鋼版、鋼管
、鐵片等製品，顯見其仍作工廠使用之違章事實並未改變，其非依法令變更為非農業
使用之違章事證明確，有初勘、複勘記錄及照片等附卷可稽，故復查主張核非事實為
由，遂駁回其復查之申請。揆諸首揭規定，核無違誤，一再訴願決定遞予維持，亦無
不合。至原告所訴為了三餐溫飽，在系爭地上建鐵屋從事鐵類加工，因不懂法律而違
反土地稅法，被告未經通知即逕處兩倍之罰鍰，而不准按原增值稅額繳納，亦不准分
期繳納，逼死良民，於心何忍乙節。查原告在系爭地上搭建鐵工廠，從事鐵類加工業
，為其所自陳，並有右揭實地查核清單及現場照片附原處分卷足憑，其非依法令變更
為非農業使用情事明確。被告依法處罰，即屬有據。又被告就本件事實之查核及處罰
，並無事先知會受處分人之規定，另所訴請准以原土地增值稅額繳納，並准分期繳納
乙節，於法均屬無據。原告以此指摘原處分不當，均不足取。其起訴意旨難謂有理，
應予駁回。
據上論結，本件原告之訴為無理由，爰依行政訴訟法第二十六條後段，判決如主文。
中    華    民    國     八十八      年     十一     月     二十六      日
                    行 政 法 院 第 五 庭
                                審 判 長 評  事      廖  政  雄
                                         評  事      趙  永  康
                                         評  事      沈  水  元
                                         評  事      林  清  祥
                                         評  事      姜  仁  脩
右  正  本  證  明  與  原  本  無  異
                                         法院書記官  郭  育  玎
中    華    民    國     八十八      年     十一     月     二十六      日
